臺灣高等法院刑事判決　　　　　　　　96年度上易字第1194號
上　訴　人
即　被　告　丙○○
選任辯護人　劉師婷律師
　　　　　　蔡雅瀅律師
上列上訴人因贓物案件，不服臺灣新竹地方法院95年度易字第47
1 號，中華民國95年12月27日第一審判決（起訴案號：臺灣新竹
地方法院檢察署95年度偵字第565 號、92年度偵字第6180號），
提起上訴，本院判決如下：
    主  文
原判決關於丙○○部分撤銷。
丙○○無罪。
    理  由
甲、程序部分：
一、證人陳仁保之警詢、偵查筆錄之證據能力：
    按被告以外之人於審判外之言詞或書面陳述，除法律有規定
    者外，不得作為證據，刑事訴訟法第159條第1項定有明文。
    又被告以外之人於偵查中向檢察官所為之陳述，除顯有不可
    信之情況者外，得為證據，刑事訴訟法第159 條之1第2項亦
    有明定。查證人陳仁保於警詢、偵查所為之陳述，固屬被告
    以外之人於審判外之陳述，惟證人陳仁保業經原審審理時傳
    喚到庭，並予被告詰問之機會，並再提示證人陳仁保上開警
    詢、偵查筆錄之要旨，由被告依法辯論，有原審審判筆錄可
    按，已賦予被告反對詰問權，並踐行之合法調查程序，證人
    陳仁保於警詢、偵查中所為之陳述，核有證據能力。
二、證人彭新洋之警詢、偵查筆錄之證據能力：
    證人彭新洋曾為被告丙○○之配偶，依刑事訴訟法第180 條
    第1 項享有拒絕證言權，而其於原審就本案事實拒絕作證，
    合先敘明。至證人彭新洋於他案警詢、及偵查中之供述，乃
    係就其自己為被告身分之陳述，核非依證人身分，依法定程
    序調查所得之證據，既未具結，後未經被告行使反對詰問權
    ，依法無證據能力。至於本案下列援引證人彭新洋之供述，
    係作為彈劾其他證據憑信性之用，併予敘明。
乙、實體部分：
一、公訴意旨略以：詎被告丙○○及彭新洋（經原審法院判處有
    期徒刑4月確定）2人，明知陳仁保所竊得之乙○○所有之車
    牌號碼ML-8458號自用小客車（懸掛丁○○所有車牌號碼5B-
    3070號自用小客車之車牌），係犯罪所得之贓物，竟均仍基
    於收受贓物之犯意聯絡，於不詳時間，在新竹縣竹東鎮○○
    路一處不詳處所，由丙○○自陳仁保收受之，復於93年11月
    12日某時，在臺北市○○街203 巷7弄5號附近，丙○○再交
    予彭新洋將該車供己代步使用。嗣於93年11月13日15時許，
    在新竹縣竹東鎮○○里○○路與永康街前，因彭新洋手載黑
    色手套駕駛上開車輛行跡可疑，而為警攔檢查獲，並扣得手
    套1雙及鑰匙1 把，因認被告丙○○涉犯刑法第349條第1 項
    收受贓物罪嫌。
二、按犯罪事實應依證據認定之，無證據不得認定其犯罪事實；
    又不能證明被告犯罪者，應諭知無罪之判決，刑事訴訟法第
    154 條第2 項、第301 條第1 項分別定有明文。次按認定不
    利於被告之事實，須依積極證據，苟積極證據不足為不利於
    被告事實之認定時，即應為有利於被告之認定，更不必有何
    有利之證據。又認定犯罪事實所憑之證據，雖不以直接證據
    為限，間接證據亦包括在內，然而無論直接或間接證據，其
    為訴訟上之證明，須達於通常一般人均不致有所懷疑，而得
    確信其為真實之程度，始得據為有罪之認定，最高法院30年
    上字第816 號及76年臺上字第4986號判例意旨可資參照。又
    證人之陳述有部分前後不符，或相互間有所歧異時，究竟何
    者為可採，法院仍得本其自由心證予以斟酌，非謂一有不符
    或矛盾，即應認其全部均為不可採信；尤其關於行為之時間
    ，經過等細節方面之陳述，雖稍有不同，若基本事實之陳述
    ，於真實性無礙時，固然仍得採信。然法院審酌證人證詞之
    信用性時，仍應為綜合觀察，以查明是否與事實相符，非謂
    證人之證述始終如一，或就主要事實之陳述並無二致，即認
    其所述可採。否則將有故入人罪之危險。
三、公訴人認被告丙○○前開涉犯嫌，無非以(一)、同案被告彭新
    洋、證人陳仁保於偵查中之供述；(二)、證人即被害人乙○○
    、丁○○於偵查中之指訴；(三)、贓物認領保管管單2 紙、車
    輛竊盜、車牌失竊資料個別查詢表－車輛查詢認可資料及新
    竹縣警察局車輛尋獲電腦輸入單及照片4 張等為其主要論據
    。訊據被告堅詞否認有何收受贓物犯行，辯稱：車不是我偷
    的，也不是我開的，我沒有把贓車交給前夫彭新洋，因為我
    報警彭新洋因此被警察逮捕，他要報復而誣陷我等語。
四、經查：
（一）證人即同案被告彭新洋就被告被訴之本案事實，前後有多
      次陳述，本院基於下列之理由，認為彭新洋之陳述，不能
      逕予採信：
  (1)、證人彭新洋先於93年11月13日遭警查獲後於警詢中稱：「
      我沒有偷車也沒有偷車牌，我是跟陳仁保借的車，於93年
      11月12日早上十時許在竹東鎮○○里○○路○○道路口借
      的車，只有我跟陳仁保」（見偵字第5822號卷第8 頁）。
      嗣於同日偵查中仍稱：「我向陳仁保借車時，他一併交給
      我鑰匙，但行照上車牌號碼與車子號碼不符，車子的車牌
      號碼是 5B-3070號」（見偵字第5822號卷第60頁）。均證
      述上開車輛係其向陳仁保借得。
  (2)、而證人彭新洋至94年1月17日偵查中始改稱：「（問：ML-
      8458號車子與 5B-3070號車牌何來？）我老婆丙○○在93
      年7、8月或9月間向陳仁保借這台車」（見偵字第 5822號
      卷第122頁），迄於94年6月14日偵查中均為相同之陳述。
      惟被害人乙○○係於93年11月2日始失竊車號ML-8458號自
      小客車，此據被害人乙○○於本院具結證述在卷，並有車
      輛尋獲電腦輸入單1 紙在卷可稽（見本院卷第55頁背面，
      偵字第5822號卷第26頁）。被告又何能於93年7、8月或 9
      月間向陳仁保借被害人乙○○尚未遭竊之車輛。是證人彭
      新洋嗣後改稱：車號 ML-8458號車子係由被告向陳仁保借
      得乙節，與事實不符，已難採信。
  (3)、又證人彭新洋於 93年12月20日在臺北市○○區○○街203
      巷7弄5號（即被告住處）因通緝而遭警方查獲乙節，經本
      院向臺灣臺北地方法院檢察署調94年度偵字第2421號丙○○毒品危害防制條例案全卷核閱無誤，並經證人即該案承
      辦員警甲○○於本院到庭結證稱：「（辯護人問：93年12
      月20日逮捕到彭新洋製作筆錄時，他是否懷疑是被告檢舉
      的？）應該是，他有問我『是否我老婆打電話檢舉我的？
      』我跟他說沒有」（見本院卷第57頁正背面）。顯然證人
      彭新洋當時懷疑係因被告檢舉其施用毒品方遭警方緝獲，
      已對被告心生不滿，因之證人彭新洋於本案94年1月17 日
      偵查中指述：「車號ML- 8458號自小客車係由被告向陳仁
      保借得」等語，其動機顯屬可疑。且證人陳仁保於95年 2
      月22日偵查中亦證稱：「沒有把車子交給丙○○，是因彭
      新洋叫我這樣講的。因他事後告訴我，因丙○○報警察，
      叫我一定要把他拖下來」等語（見偵字第6180號卷第67頁
      ），益證證人彭新洋前開不利於被告之證述，其動機令人
      可議，其信用性不高，實難採信。
（二）另證人陳仁保雖於原審證述：「95年2 月22日偵訊時我說
      丙○○去報警，彭新洋叫我要把丙○○拖下水是不屬實的
      ，彭新洋沒有這樣跟我講，當時是我害怕被判更重，所以
      才這樣講，這部車子如果再被判刑，不會低於我現在的刑
      度。我今天不害怕被判刑，因為已經判了。95 年2月22日
      偵訊時是自己想太多，腦筋打結，意識不清楚，那時候每
      天想法反反覆覆，我怕害到彭新洋、丙○○，所以講話才
      反反覆覆，95年1月12日、2月22日2 次偵訊時都害怕害到
      他們 2人。偵查當時不承認有偷克萊斯勒這部車是想說又
      不是我當場被查獲的，我知道今天做偽證一樣可以用偽證
      罪判刑，我不會擔心再被判偽證罪，因為今天我陳述都實
      在。我當時想說彭新洋被警察抓到為何要說出我，當時有
      點氣彭新洋，所以講話反反覆覆，可是我又擔心如果承認
      偷車，又他們2 個又有收贓的問題，所以講話才這樣反反
      覆覆」等語（見原審卷第85至91頁）。惟證人陳仁保(1)初
      於94年2 月17日及94年10月13日偵查中僅稱曾告知被告有
      車輛停在某處（見偵字第5822號卷第140至142頁，偵字第
      6060號卷第35至37頁）；(2)惟於95年1 月12日偵查時即明
      確指證其將車子及車牌、鑰匙一併交給被告丙○○，並告
      知被告丙○○所收受的是贓車（見偵字第6180號卷第54至
      55 頁）；(3)旋即又在95年2月22日偵查中否認前次偵訊所
      述，而改稱係遭彭新洋脅迫而為不實陳述（見偵字第 565
      號卷第20至21頁），而有陳述前後反覆之情。惟依證人陳
      仁保前開證述之脈絡可知，證人陳仁保初訊時僅泛稱曾告
      知被告丙○○有停放一部車於該處，但並未供稱其有將車
      子及車牌鑰匙交予被告丙○○。惟於95年1 月22日始指證
      將車子及車牌、鑰匙交予被告，旋於95年2 月22日表示其
      改稱被告收受贓車之理由係受證人彭新洋之指使，而其改
      稱之時間點（95年1 月22日），恰與證人彭新洋指訴「該
      車係由被告向陳仁保借得」之時間點（94年12月20日）相
      吻合，是證人陳仁保證述其指證被告收受贓車，係受證人
      彭新洋指使乙節，應可採信。
（三）綜上，證人彭新洋、陳仁保上開證述，不能逕予採信，已
      如前述。另證人即被害人乙○○、丁○○於偵查中之指訴
      、贓物認領保管管單2 紙、車輛竊盜、車牌失竊資料個別
      查詢表－車輛查詢認可資料及新竹縣警察局車輛尋獲電腦
      輸入單及照片4張等，僅能證明車號ML-8458號自小客車及
      車號5B-3070 號自小客車有遭竊之事實，自不足為不利於
      被告之認定。此外，復查無其他積極證據，足認被告確有
      收受贓物之情事，被告既堅詞否認其事，自不能證明被告
      犯罪，依法即應為無罪之諭知。原審未能詳查，遽予被告
      論罪科刑，即有未洽。被告上訴指摘原判決不當為有理由
      ，應由本院將原判決關於被告部分撤銷，諭知被告丙○○
      無罪之判決。
據上論斷，應依刑事訴訟法第369條第1項前段、第364條、第301
條第1項，判決如主文。
本案經檢察官蔡薰慧到庭執行職務。
中　　華　　民　　國　　96　　年　　8 　　月　　30　　日
　　　　　　　　　刑事第十二庭  審判長法　官  蔡永昌
　　　　　　　　　　　　　　　　　　  法　官  施俊堯
　　　　　　　　　　　　　　　　　　  法　官  王梅英
以上正本證明與原本無異。
不得上訴。
                                      書記官  顧哲瑜
中　　華　　民　　國　　96　　年　　9 　　月　　4 　　日
